臺灣雲林地方法院民事判決
110年度訴字第209號
原      告  力勤國際開發有限公司

法定代理人  高雅玲  
訴訟代理人  洪秀一律師
            吳俊樺  
被      告  長利科技股份有限公司

法定代理人  李明峰  


訴訟代理人  何孟育律師
上列當事人間請求損害賠償事件，本院於民國110年12月7日言詞
辯論終結，判決如下:
    主  文
被告應給付原告新臺幣柒拾參萬捌仟元，及自民國一百一十年五
月一日起至清償日止，按週年利率百分之五計算之利息。
原告其餘之訴駁回。
訴訟費用由被告負擔二分一，餘由原告負擔。
本判決於原告以新臺幣貳拾肆萬陸仟元供擔保後，得假執行。但
被告得預供擔保新臺幣柒拾參萬捌仟元，或將該款項提存而免為
假執行。
原告其餘假執行之聲請駁回。
    事實及理由
一、原告主張略以:
㈠、被告委任原告辦理聘僱引進外勞事宜，兩造簽立合約書（下
    稱系爭合約）。依系爭合約第1條約定「甲方（按即被告）
    於民國(下同)105年12月19日委任乙方（按即原告）辦理聘
    僱引進外勞申請許可、引進及辦理外勞之招募、引進、接續
    聘僱及申請求才證明、招募許可、聘僱許可、展延聘僱許可
　　、遞補、轉換雇主、轉換工作、變更聘僱許可事項、通知外
    國人連續曠職三日失去聯繋之核備、在中華民國境內工作外
    國人之生活管理、安排入出國、安排接受健康檢查、健康檢
    查結果函報衛生主管機關、諮詢、輔導及翻譯等作業等事宜
　　…為辦理如前項所示申請引進外勞相關作業之需要，經甲乙
    雙方以本契約書面合意，由乙方暫時代為保管主管機關所核
    發之許可文件（含各類許可函、核備函、報備函、備查函）
　　，因許可文件上所載之名額為乙方協助甲方取得，非經乙方
    同意，甲方不得任意將核准或招募名額轉由第三人引進外勞
　　…甲方如取回前開文件，不得任意轉由第三人引進外勞。」
　　。又第15條約定:「甲乙雙方應本誠信原則遵守下列規定:…
    二、乙方保證在受任期間內，依契約內容服務。除乙方有可
    歸責之事由外，甲方不得以任何名義終止或解除甲乙雙方委
    任關係，並應在乙方辦理就業服務法規定下遞補、展延、重
    新招募等必要手續時予以適當協肋。若甲方逕自轉由第三人
    引進外勞或終止或解除委任關係，乙方因之所衍生之損失概
    由甲方負責賠償之。甲方有違反本契約第一條第二項之情形
    時，亦應負損害賠償之責任。」。
㈡、依系爭合約，原告乃於106年8月16日（3名）、9月18日（5名
    ）、9月27日（1名），分3次為被告引進共9名外勞，許可期
    間最長3年，期滿雇主得申請續聘展延，累計不得逾12年(10
    5年11月3日修正公布之就業服務法第52條之規定，從事第46
    條第1項第8款至第10款規定工作之外國人，可連續工作12年
    ），即可申請展延續聘3次，共9年。嗣9名外勞僱傭期間屆
    滿前，其中6名均表示接受續聘之意願，其餘3名外勞則可以
    新引進方式辦理聘僱[1人行蹤不明 (2020/05/16)、1人期滿
    離境(2020/09/18)、1人期滿轉換雇主(2020/09/18)]，此際
    被告竟向原告要求取回主管機關核發之相關許可文件。原告
    為免生契約糾紛，曾以電子郵件向被告重申系爭合約之雙方
    權利義務關係，惟被告置之不理，將所取回之相關許可文件
    交由第三人辦理接續聘僱許可及新引進聘僱許可。原告自得
    依約向被告請求損害賠償。
㈢、按「附停止條件之法律行為，於條件成就時，發生效力。」
　　、「附條件之法律行為當事人，於條件成否未定前，若有損
    害相對人 因條件成就所應得利益之行為者，負賠償損害之
    責任。」、「因條件成就而受不利益之當事人，如以不正當
    行為阻其條件之成就者，視為條件已成就。」民法第99條第
    1項、第100條、第101條第1項分別定有明文。又依就業服務
    法第52條規定，外勞之聘僱期間每次為3年，每名外勞之員
    額於引進後聘僱3年期滿前可辦理續聘手續或遞補手續（受
    僱勞工不願或因故未續聘，該名額可辦理遞補手續）3次，
    故依系爭合約，原告為被告引進外勞，每個名額取得再辦理
    續聘3次（含有需遞補的情況時），共計9年的權利義務。故
    每次外勞之續聘（含遞補），依系爭合約之約定即含有附停
    止條件之性質，要無疑義。
　⒈原告為被告引進9名外勞，將屆3年聘僱期滿前，準備辦理續
    聘手續時，有6名外勞願意接受續聘，餘3名外勞雖無續聘意
    願，所遺缺額仍可以遞補引進方式續聘外勞，依系爭合約約
    定，此為兩造之權利及義務，此際被告違反系爭合約第15條
    之約定，將續聘及遞補外勞之手續轉由第三人為之，依約自
    應負損害賠償責任。
  ⒉因續聘或遞補引進外勞，固有因公司之需求而定之情況，故
    在依公司之需求辦理前，具有停止條件之性質，被告在原告
    為其辦理上開9名外勞缺額之續聘及遞補手續前，向原告索
    回相關文件後交由頂尖人力仲介有限公司（下稱頂尖人力公
    司）辦理，既已違約，依前揭法律規定，應認停止條件全部
    成就，並依此計算被告應負損害賠償責任。　　
㈣、按損害賠償，除法律另有規定或契約另有訂定外，應以填補
    債權人所受損害及所失利益為限。依通常情形，或依已定之
    計劃、設備或其他特別情事，可得預期之利益，視為所失利
    益，民法第216條定有明文。
　⒈依系爭合約之約定，係就外勞之引進、接續聘僱、展延聘僱 
    許可、遞補等而為約定，則原告為被告引進之每名外勞之可
    受聘僱之期間，自應依法令規定而定，並以之為系爭合約之
    有效期間之認定標準，故以原告為被告引進之最後1名外勞
    之名額，可受聘僱之最終期限為系爭合約之終期，可視為系
    爭合約所定之計劃及計算可得預期利益之期間，方合系爭合
    約之本旨，應予敘明。
  ⒉初次招募或重新招募，原告可向外勞收取之服務費，前3年之
    收費標準，第1年每月新台幣（下同）1,800元、第2年每月1
    ,700元、第3年每月1,500元，第四年以後每月均為1,500元(
    第6條第2款）。則本件9名外勞，其中6名為續聘，原告可向
    每人每月收取之服務費為1,500元，9年計162,000元（
　　計算式:1,500×12×9=162,000)，6名外勞之服務費共計972,0
　　00元。另3名外勞係新引進招募，有9年之僱用期間，第1年
    每月可收取之服務費為1,800元，第2年每月可收取之服務費
    為1,700元，第3年至第9年每月可收取之服務費為1,500元，
    故3名外勞中每名外勞，原告可收取之服務費為168,000元（
　　計算式:（1,800×12）+（1,700×12）+（1,500×12×7）=168,
　　000)】，3名外勞為504,000元，故原告損失之可得預期之利
    益共計1,476,000元(計算式:972,000+504,000=1,476,000）
　　。本件被告違約未讓原告依約為被告辦理續聘或遞補外勞的
    手續，致被告喪失對受僱外勞收取上揭服務費之利益，被告
    自應就此負損害賠償責任。　　
  ⒊按基於同一原因事實受有損害並受有利益者，其請求之賠償
    金額，應扣除所受利益，民法第216條之1定有明文。雖然申
    請續聘或新引進招募僅為文書申請作業，勞費不多，故可扣
    除之所受利益雖不多，為方便計算起見，爰依109年度營利
    事業各業所得額、同業利潤標準暨擴大書審純益率標準表，
    所列人力仲介業之外籍勞工仲介之毛利率77%計算，則原告
    之所失利益為1,136,520元（計算式:l,476,000×77%=1,136,
　　520）。爰請求被告應如數給付原告上開金額，及自起訴狀
    繕本送達翌日起至清償日止之按年息5%計算之利息。
㈤、對於被告抗辯之陳述:
  ⒈依契約自由原則，兩造簽訂之委任服務契約，在不違反法律
    強制禁止之規定及不背於公共秩序或善良風俗之情況下，可
    另行訂立，毋需依勞動部頒布之定型化契約簽訂，此有勞動
    部勞動力發展署之函文影本可參，且兩造簽訂系爭合約，並
    已依約履行引進、招募外勞後予以聘僱。依105年11月3日修
    正後就業服務法第52條之規定，被告應知系爭合約之期限，
    由原告引進聘僱之外勞，每名為12年，且於最後1名引進所
    聘僱之外勞，可受僱期間屆滿，為系爭合約之有效期間。被
    告抗辯系爭合約未給予審閱期及第15條第2項之約定，違反
    強行規定為無效云云，乃臨訟翻異之詞，洵不足採。
　⒉被告既將頂尖人力公司所申請之勞動發事字第0000000000號
    、第1061264798號、第1053175344號函(僅係核准可引進外
    勞人數之許可函，下合稱系爭引進許可函），交由原告辦理
    後續之「引進及辦理外勞之招募、引進、接續聘僱及申請求
    才證明、招募許可、聘僱許可、展延聘僱許可、遞補、轉換
    雇主、轉換工作、變更聘僱許可事項…」等事宜，自應依系
    爭合約約定之内容，決定兩造間之權利、義務，被告以由頂
    尖人力公司申請取得上揭許可函為由，遽謂有權再委由第三
    人引進外勞云云，無視系爭合約所規範之兩造權利、義務
　　，其故意違約之情，不言可喻。
  ⒊依勞動部核准引進外勞人數之許可函，原告始可據以辦理上
    開事宜，然需另有「招募許可」函，始得據以引進及招募外
    勞。而重新招募（接續招募或展延招募），需以原「聘僱許
    可」函（引進之外勞入境後，需有勞動部核發函以辦理重新
    招募），被告交由頂尖人力公司所辦理重新招募，即屬違約
    自明。再者，原告為被告引進招募之外勞，如有不續聘、轉
    出、逃跑之情，乃係核准之外勞人數出缺如何遞補的問題，
    乃係應由原告為被告履行遞補外勞之義務而已，被告未依約
    交由原告行遞補外勞之義務，係可歸責於被告之事由，被告
    以此為由，抗辯原告不得請求賠償，自屬無稽。
　⒋就業服務法第52條於105年11月3日修正公布生效後，每名外
    勞聘僱許可期間最長3年，期滿雇主得申請續聘展延，累計
    展延不得逾12年。兩造於105年12月19日簽訂系爭合約時，
    均已知上情，並就展延聘僱許可等相關內容予以明文約定，
    具見被告交由原告申請許可或引進聘僱之外勞均有12年之期
    限，兩造間之權利、義務在此12年期限内，均應受契約之保
    障及約束自明。原告自得據以主張所引進之每名外勞，有12
    年之期間可收取服務費之可期待利益。鈞院105年度訴字第5
　　22號損害賠償事件（下稱另案），關於契約之有效期間，亦
    採此見解。又系爭合約被告並未終止，故本件並無終止系爭
    合約的問題，應予敘明。而原告係主張依系爭合約，原告為
    被告引進之9名外勞，在9個名額範圍內，有為被告辦理接續
　　、展延或遞補聘僱外勞等權利，而權利存續之期間，依系爭
    合約簽訂前修正生效之就業服務法第52條規定，尚有9年之
    期間，被告違反系爭合約，自應負損害賠償責任。
　⒌按營業利益及營業收入係屬二事。營業利益並不等營業收入
    之一定比率，蓋經營人力仲介事業之公司，有一定之固定成
    本及流動成本，固定成本如人事成本（為最高）、行政成本
　　、租金成本、設備成本、借貸（利息）成本、租賃成本、廣
    告成本等；流動成本如業務成本、交通成本、營業稅、硬體
    維修成本等。如營業總收入不敷成本開銷，即屬虧損，因此
    必需營業收入達到一定之數量後，才會有營利盈餘可言。本
    件係因被告違約致原告無法收取可預期之外勞服務費，屬營
    業收入性質，要無疑義。
  ⑴財政部每年依所得稅法80條規定，以營利事業各種同業核定
    利潤標準，作為課徵所得稅之依據，在外籍勞工仲介業部分
　　，核其同業利潤標準欄位所列，所核定之淨利率27%，自係
    以毛利率77%扣除費用率50%而來，則該費用率50%，自屬核
    定整體營業之全年度費用所佔之比率而言，此一費用率應係
    指取得營業收人後整體營業之成本而言，包括固定成本及流
    動成本等，並非某特定營業收入之成本比率，而毛利率本質
    上指取得某特定營業收入之成本而言（本件為23%）。而擴
    大書審之純益率8%，則係基於課稅方便之目的而為核定的比
    率及標準，以之作為定本件所失利益之標準，顯不符實。且
    固定成本及非屬取得某一特定營業收入所需支出之流動成本
　　，不會因失去該某項特定營業收入，而隨之減少支出。從而
　　，計算本件之所失利益，以毛利率77%為準，實已含有扣除
    該項營業收入所減少支出之成本（23%）之內涵至明。同樣
    案例，鈞院另案關於所失利益之計算方式，亦採取毛利率77
　　%計算之方式及標準，併此敘明。
  ⑵基上所述，依財政部核定人力仲介業之同業利率標準毛利率7
    7%本身既已包含取得某特定營業收入之成本23%之内涵，以
    此為據，作為本件原告所受損害（所失利益）同時受有利益
    （減少成本支出）之比率為23%，較符實情（按原告主張之
    所失利益取得後，尚有繳納營業稅及營業所得稅的問題），
    應足採憑。
　⑶至被告主張應依「擴大書審純益率8%」之基準，計算原告所
    失利益之基準云云，然營業純益率是指公司稅後利潤與營業
    收入的比值，表明每百元營業收入獲得的收益。其計算之公
    式為：營業純益率=（稅後利潤+行業收入）×100%，既屬全
    年度結算之「稅後」利潤與營業收入的比值，與本件係個別
    之「營業收入」性質有別，不得作為認定所失利益之基準，
    被告上開抗辯，殊無可取。　　
㈥、並聲明:
　⒈被告應給付原告1,136,520元及自起訴狀繕本送達翌日起至清
    償日止，按年息百分之五計算之利息。
  ⒉訴訟費用由被告負擔。
  ⒊原告願供擔保，請准為假執行之宣告。
二、被告抗辯:
㈠、本件原告主張其對被告可請求外勞依法律規定在台續聘所有 
    年限之報酬云云。然依兩造系爭合約之約定，原告可向被告
    聘僱外勞處收取服務費，係以原告其完全履行代被告辦理聘
    僱引進外勞申請許可、引進及辦理外勞之招募、引進、接續
    聘僱及申請求才證明、招募許可、聘僱許可、展延聘僱許可
    、遞補、轉換雇主、轉換工作、變更聘僱許可事項、通知外
    國人連續曠職三日失去聯繋之核備、在中華民國境內工作外
    國人之生活管理、安排入出國、安排接受健康檢查、健康檢
    查結果函報衛生主管機關、諮詢、輔導及翻譯等作業等勞務
    ，而在辦理接續聘僱外勞之前提，則須外勞有接續受聘意願
    、被告有繼續聘僱之必要外，尚須該外勞實際有續聘之事實
    ，且在外勞接續聘僱後無轉出、逃逸、資遣解僱之情事時，
    原告方得以向聘僱外勞收取服務費，作為勞務報酬。由是堪
    認原告得以向外勞請求服務費，作為勞務報酬，係以其付出
    諸多勞務，且外勞有實際在被告持續任職為前提，如若上開
    要件缺一，原告亦無從收受任何服務費報酬，亦即因外勞表
    達受續聘意願但實際未續聘、或續聘後逃逸、或轉出、或續
    聘遭資遣解僱等情，原告自無從向外勞收取服務費，即原告
    之勞務報酬有可能為零。故在首次聘僱外勞時，實無法確定
    外勞一定會遭聘僱達法定12年上限，此與一般當事人契約約
    定，「依通常情形，或依已定之計劃、設備或其他特別情事
    」，在訂約當時客觀上具有可得預期之利益，尚有不同。益
    證系爭合約應只是第一次初次的引進，當非約定法律規定可
    以續聘的所有期限。
㈡、原告向被告招攬業務時，並未提供勞動部之「雇主委任跨國
    人力仲介招募聘僱從事就業服務法第四十六條第一項第八款
    至第十款規定工作之外國人契約」之定型化契約供被告閱覽
　　，且就契約内容並未說明，致被告處於資訊不對等情形下簽
    約，兩造間係屬委任關係，被告本得行使己身權利，然系爭
    合約第15條約定:「甲乙雙方應本誠信原則遵守下列規定:二
　　、乙方保證在受任期間內，依契約内容服務。除乙方有可歸
    責之事由外，甲方不得以任何名義終止或解除甲乙雙方委任
    關係，並應在乙方辦理就業服務法規定下遞補、展延、重新
    招募等必要手續時予以適當協助。若甲方逕自轉由第三人引
    進外勞或終止或解除委任關係，乙方因之所衍生之損失概由
    甲方負責賠償之。甲方有違反本契約第一條第二項之情形時
　　，亦應負損害賠償之責任。」，約定被告不得任意終止委任
    契約等，係屬限制被告權利之行使，應有違強行規定而無效
　　。　　
㈢、縱認兩造系爭合約並無違法，有拘束兩造之效力，然系爭合
    約並無約定被告引進外勞專屬原告任之，此揆被告於105年
    間除與原告訂有外勞仲介契約外，尚與訴外人頂尖人力公司
　　、盛華人力資源股份有限公司（下稱盛華人力公司）訂有外
    勞仲介契約即可證之，且原告前為被告引進9名外勞所用經
    勞動部核准之招募函，其中系爭引進許可函即係頂尖人力公
    司所代為申請，而非由原告申請，故上開函文於原告引進外
    勞後，自應返還被告，被告自有權再委由第三人引進外勞，
    並未損及原告權益。原告主張依系爭合約第15條為本件損害
    賠償請求權依據云云。惟被告並無終止或解除兩造系爭合約
　　，而被告取回之招募許可函亦本即是被告委由頂尖人力公司
    所申請之文件，非原告所申請，而原告委由被告辦理外勞聘
    僱事宜亦未約定專任，被告當可將前委由頂尖人力公司申請
    之招募許可文件取回委由他人申請辦理外勞聘僱事宜，故原
    告依據系爭合約第15條約定請求被告負損害賠償之責，顯無
    理由。　　　　
㈣、原告主張其引進9名外勞中，其中6名有續聘意願及另有3名外
    勞係新引進招募，原告可向渠等收取服務費云云。惟該6名
    外勞目前之聘用情形如下:⑴阮文達（NGUYEN VAN DAT）續聘
    ，但於110年2月19日已與被告公司終止僱傭關係並辦理轉出
    。⑵阮文藍（NGUYEN VIET LAM）續聘在職，是被告委由頂尖
    人力公司所申請。⑶梁世黃（LANG THE HOANG）續聘
　　，是被告委由頂尖人力公司所申請，並已於109年9月30日與
    被告終止僱傭關係並辦理轉出。⑷黃山松（HOANG SON  TUN
　　G）續聘，是被告委由頂尖人力公司所申請，並已於110年8
    月13日與被告終止僱傭關係並辦理轉出。⑸高越強（CAO VI
　　ET CU0NG)續聘，因110年5月4日起曠職，已於110年5月10日
    與被告終止僱傭關係並辦理轉出。⑹阮文雄（NGUYEN VAN HU
    NG）外籍勞工均以中文名續聘在職，是被告委由頂尖人力公
    司所申請。另3名外勞僱用情形:⑴陳增義（TRAN TANG NG
　　HIA），於109年9月11日轉出，並自109年9月19日起轉換由
    訴外人伯鑫科技有限公司僱用。⑵范文雄（PHAM VAN HUNG
　　），自109年5月16日起連續曠職失聯，並自109年5月16日起
    廢止其聘僱許可。⑶狄文金（DICH VAN TIEN）期滿離境。綜
    上，上開雖6名外勞表達願續聘意願，然目前實際在職之人
    僅有阮文藍、阮文雄，而該2人之招募許可函係被告委由頂
    尖人力公司所申請。縱認兩造契約有效，依系爭合約第1條
    第2項約定「…因許可文件上所載之名額為乙方協助甲方取得
    ，非經乙方同意，甲方不得任意將核准或招募名額轉由第三
    人引進外勞」，惟相關之招募文件非原告所協助申請，嗣期
    滿時，被告自可取回該招募許可文件，委由第三人申請續聘
    ，原告主張被告不可再委由第三人代為申請，顯無依據
　　。且因前協助申請相關函文之人非原告，原告自未受有任何
    損失，自亦無期待利益可言。另被告在委任原告引進外勞之
    時期，即同時委由頂尖人力公司及盛華人力公司引進外勞，
    故被告前即有第三人代為引進之外勞人員，此應與原告無關
　　。原告認被告賠償新聘外勞之費用，應屬無據。　　
㈤、再按可得預期之利益，非指僅有取得利益之希望或可能為已 
    足，尚需依通常情形，或依已定之計畫、設備或其他特別情
     事，具有客觀之確定性。依據系爭合約第6條第1項第8款約
    定，於聘僱期限内尚允許被告與外勞合意終止僱傭契約，又
    外國人從事就業服務法第46條第1項第8款至第11款工作資格
    及審查標準第16條，亦允許被告視需求決定是否重新招募外
    勞，故是否繼續與外勞成立僱傭契約，係由被告自主決定外
　　，且於重新招募時向勞動部申請核准，取得重新招募核准函
    文，始得於期限內重新招募外籍勞工，原告既尚未為被告處
    理重聘招募外勞之事務，又勞動部核准與否，尚無客觀之確
    定性，原告得否向外勞收取服務費，充其量僅係原告片面之
    希望或有取得之可能而已，並無客觀之確定性，是原告請求
    引進外勞將來9年可得請求之服務費為其所失利益，並無理
    由。　　　　
㈥、退萬步言，若鈞院認被告任用外勞明細表中，編號1至5之外
    勞引進之勞動部核准函係原告所協助申請，被告將其文件交
    與第三人辦理重新招募，有損及原告權益，此亦應核對該5
    名外勞實際任職之時間，其中編號1陳增義（期滿前轉出，
    無續聘）、編號2阮文達（110/2/19轉出），故其續聘僅有5
     個月、編號3范文雄（期滿前逃跑）、編號4狄文金（期滿
    不續聘）、編號5高越強（續聘但於110/5/7離職），故其續
    聘僅任職7個月，故上開5名外勞因使用原告所協助申請之核
    准函，亦僅共續聘12個月（即編號2阮文達5個月+編號5高越
    強7個月）。惟被告使第三人持原告協助申請文件引進外勞
    ，縱認固使原告喪失收取該部分外勞服務費之預期利益，然
    原告同時亦因而免於支出處理委任事務之勞務、費用，故計
    算原告所得請求之所失利益，自應扣除其處理委任事務之成
    本
　　。依原告所提109年度勞利事業各業所得額、同業利潤標準
    暨擴大書審純益率標準表，應以書審純益率8%計算所失利益
　　，至原告所主張人力仲介業之營業毛利率77%，並未將各項
    支出予以扣除，以粗估收入為計算基準，自不可採。　
㈦、綜上，本件原告提起本訴，應屬無理由。並聲明:原告之訴駁
    回，訴訟費用由原告負擔。　　
三、兩造不爭執事項及主要爭點:
㈠、不爭執事項:
  ⒈雙方有簽立系爭合約，原告為被告辦理聘僱、引進9名外籍勞
    工。
　⒉雙方簽立系爭合約的同時，被告有與其他仲介公司簽定委任
    招募契約。
　⒊原告為被告辦理系爭合約的聘僱引進外籍勞工之許可招募部
    分，其中4名外籍勞工的招募許可是被告先前委託頂尖人力
    公司辦理。
　⒋原告為被告引進的9名外籍勞工3年期滿後，其中有6名表示同
    意續聘、3名未續聘。上開同意續聘之6名外籍勞工，後來由
    被告委任其他人力仲介公司辦理續聘，惟其中4名陸續因故
    經被告終止聘僱後轉出，目前僅2名外籍勞工在被告公司任
    職中。
㈡、主要爭點:　　
  ⒈依照系爭合約被告是否應於原告引進外勞在法律可以聘僱及
    續聘的期間（12年），均須由原告繼續處理後續續聘等服務
　　？
　⒉如果是12年的話，依系爭合約第1條規定是否限於原告聲請招
    募許可的外勞？
　⒊如果原告主張被告違約有理由，則原告得請求的損害賠償，
    包括所失利益多少？
四、本院之判斷:　　
㈠、查兩造於105年12月19日簽訂系爭合約，被告委託原告為其辦
    理9名外籍勞工之招募、引進、聘僱等事宜，其中4名外籍勞
    工之招募許可，是被告先前委託第三人頂尖人力公司向勞動
    部申請所辦理。嗣原告為被告引進之9名外籍勞工於3年期滿
    後，其中有6名表示同意續聘、3名則未同意續聘（其中1名
    轉出、1名失聯、1名離境，下同），其名額由被告委託其他
    人力仲介公司引進;而上開同意續聘之6名外籍勞工，亦經被
    告另委託頂尖人力公司辦理引進、續聘後，其中4名陸續因
    故經被告終止聘僱後轉出，目前僅剩2名在被告公司任職中
    等情，為兩造所不爭執，並有原告提出之系爭合約、勞動部
    106年4月14日勞動發事字第1061504724號、106年1月24日勞
    動發事字第1061264798號、第0000000000號、105年12月7日
    勞動發事字第1053175344號函、外籍員工『續聘協議』調查表
    、106年8月31日勞動發事字第1062054861號、00000000
　　00號、106年9月29日勞動發事字第1062171945號、106年9月
    30日勞動發事字第1062171897號、106年10月12日勞動發事
    字第1062202239號等函影本（本院卷第17-47、219-228頁）
　　，與被告提出之附表、勞動部110年3月4日勞動發事字第110
　　0000000號、109年10月16日勞動發事字第1092037740號、11
　　0年8月25日勞動發事字第1101836240號、110年5月20日勞動
    發事字第1101427681號、109年9月14日勞動發事字第109189
　　6402B號等函暨所附外國人名冊、109年5月25日勞動發事字
    第1091377442號函、電子郵件及航班延誤/取消證明等件影
    本在卷可按（本院卷第235-257頁），足信屬實。
㈡、依照系爭合約被告是否應於原告所引進的外籍勞工在法律規
    定可以聘僱及續聘的期間（12年），均須由原告繼續處理後
    續續聘等服務？
　⒈參酌系爭合約第1條約定:「甲方（按即被告）於民國(下同
　　)105年12月19日委任乙方（按即原告）辦理聘僱引進外勞申
    請許可、引進及辦理外勞之招募、引進、接續聘僱及申請求
    才證明、招募許可、聘僱許可、展延聘僱許可、遞補、轉換
    雇主、轉換工作、變更聘僱許可事項、通知外國人連續曠職
    三日失去聯繋之核備、在中華民國境內工作外國人之生活管
    理、安排入出國、安排接受健康檢查、健康檢查結果函報衛
    生主管機關、諮詢、輔導及翻譯等作業等事宜…因許可文件
    上所載之名額為乙方協助甲方取得，非經乙方同意，甲方不
    得任意將核准或招募名額轉由第三人引進外勞…。」、第15
    條約定:「甲乙雙方應本誠信原則遵守下列規定:…二、乙方
    保證在受任期間內，依契約內容服務。除乙方有可歸責之事
    由外，甲方不得以任何名義終止或解除甲乙雙方委任關係，
    並應在乙方辦理就業服務法規定下遞補、展延、重新招募等
    必要手續時予以適當協肋。若甲方逕自轉由第三人引進外勞
    或終止或解除委任關係，乙方因之所衍生之損失概由甲方負
    責賠償之。甲方有違反本契約第一條第二項之情形時，亦應
    負損害賠償之責任。」及第20條約定:「本契約自委任日起
    開始生效，有效期間至乙方所引進之外勞全數出境為止。」
    等語，可見被告應於原告所引進的外籍勞工依法得展延、續
    聘期間（依就業服務法第52條第4項規定最長為12年），均
    應由原告繼續處理後續續聘等服務，應足認定。
　⒉且上開約定條件，雖與主管機關所提供之「雇主委任跨國人
    力仲介招募聘僱從事就業服務法第46條第1項第8款至第10款
    規定工作之外國人定型化契約範本」不同，然尚難認已有違
    反強制規定或公序良俗，本於契約自由原則，兩造自應受該
    合約之拘束。被告抗辯系爭合約有違強制規定或公序良俗而
    無效;及系爭合約並無專屬性，被告簽訂系爭合約期間，尚
    有與另外二家人力仲介公司簽訂合約等情，而抗辯其無受上
    開約定之拘束云云，應無可採。
㈢、如果前項期間均應由原告處理後續續聘等服務的話，依系爭
    合約第1條約定，是否限於原告所申請招募許可的外籍勞工
　　？
　  查系爭合約第1條第2項固約定「…因許可文件上所載之名額
    為乙方協助甲方取得，非經乙方同意，甲方不得任意將核准
    或招募名額轉由第三人引進外勞…。」等語，然參酌上開第1
    條第1項所約定委託辦理之範圍包括「遞補」等情;與第15條
    約定:「甲乙雙方應本誠信原則遵守下列規定:…二、乙方保
    證在受任期間內，依契約內容服務。除乙方有可歸責之事由
    外，甲方不得以任何名義終止或解除甲乙雙方委任關係，並
    應在乙方辦理就業服務法規定下遞補、展延、重新招募等必
    要手續時予以適當協肋。若甲方逕自轉由第三人引進外勞或
    終止或解除委任關係，乙方因之所衍生之損失概由甲方負責
    賠償之。甲方有違反本契約第一條第二項之情形時，亦應負
    損害賠償之責任。」等語，及第20條系爭合約之有效期間至
    被告所引進之外籍勞工全數出境為止等約定，縱該外籍勞工
    名額非由原告申請許可招募者，於外籍勞工不願續聘時（
　　包括失聯等），亦應由原告以新引進方式辦理（遞補）。被
    告抗辯應限於由原告申請許可招募之外籍勞工云云，亦無可
    採。
㈣、本件被告既於原告所引進的9名外籍勞工於3年期滿後，將其
    中3名未同意續聘之名額，改委由其他人力仲介公司辦理引
    進、聘僱;其中6名同意續聘之外籍勞工，亦改委任其他人力
    仲介公司辦理後續續聘等事宜，則原告主張被告應依系爭合
    約第15條規定負損害賠償責任，為有理由。且因由原告辦理
    引進聘僱之外籍勞工，其對於該外籍勞工得收取服費之權利
　　，不因被告終止聘僱、而轉由他人聘僱有所不同，故被告抗
    辯本件9名外籍勞工3年期滿後，其中3名未同意續聘、6名同
    意續聘其中只剩2名在職等情，否認原告對於9名外籍勞工可
    得收取服務費之損害賠償請求權，尚無可採。
㈤、原告得請求之損害賠償額（包括所失利益）為多少？
　⒈按損害賠償，除法律另有規定或契約另有訂定外，應以填補
    債權人所受損害及所失利益為限。依通常情形，或依已定之
    計劃、設備或其他特別情事，可得預期之利益，視為所失利
    益，民法第216條定有明文。
　⒉查原告主張初次招募或重新招募，原告可向外籍勞工收取之
    服務費，前3年之收費標準為:第1年每月1,800元、第2年每
    月1,700元、第3年每月1,500元、第四年以後每月均1,500元
　　，為被告所不爭執，並有原告提出之私立就業服務機構證照
    費及各項收費標準表第6條第2款可按（本院卷第55頁），足
    信無誤。依就業服務法第52條規定每名外籍勞工名額得受聘
    12年，扣除已受聘3年餘9年計算，原告主張本件9名外籍勞
    工，其中6名為續聘，原告可向每人每月收取之服務費1,500
    元，9年計162,000元（計算式:1,500×12×9=162,000)，其得
    收取6名之服務費共計972,000元。另3名未續聘之外籍勞工
    係新引進招募，有9年之僱用期間，第1年每月可收取之服務
    費為1,800元，第2年每月可收取之服務費為1,700元，第3年
    至第9年每月可收取之服務費為1,500元，故該3名外籍勞工
    中每名原告可收取之服務費為168,000元【計算式:（1,800×
　　12）+（1,700×12）+（1,500×12×7）=168,000】，3名共504
　　,000元，故原告少收取之服務費共計1,476,000元(計算式:
　　972,000+504,000=1,476,000）等情，足以採信。
　⒊惟按基於同一原因事實受有損害並受有利益者，其請求之賠
    償金額，應扣除所受利益，民法第216條之1亦有明文規定。
    原告雖主張申請續聘或新引進招募僅為文書申請作業，勞費
    不多，為方便計算起見，爰依109年度營利事業各業所得額
　　、同業利潤標準暨擴大書審純益率標準表（本院卷第57頁）
　　，所列人力仲介業之外籍勞工仲介之毛利率77%計算，則原
    告之所失利益為1,136,520元（計算式:l,476,000×77%=1,13
　　6,520）等語。然查:
　①本件因被告違約致原告無法收取可預期之外籍勞工服務費，
    係屬營業收入之性質，尚需扣除其固定成本（不因生產規模
    變化而變的成本）及流動成本（如業務、交通、營業稅、硬
    體維修等業務成本）始為淨利潤。而毛利率應係營業收入與
    固定成本之百分比，然固定成本既不因生產規模變化而變的
    成本，原告主張以上開少收取服務費之毛利率計算其所失利
    益，應無可採。
　②又依原告所提出之系爭合約附件一所示（本院卷第21頁），
    原告需對所引進之外籍勞工提供各項文件製作、申請、翻譯
    及生活轉導、稅務處理等事項，被告將原告所引進之外籍勞
    工轉由第三人辦理引進等事務，原告雖喪失對該等外籍勞工
    收取服務費之利益，然亦同時免除對該等外籍勞工為各項服
    務之業務支出，而受有利益，故原告所失利益，應以其上開
    少收取之服務費1,476,000元，扣除上開109年度營利事業各
    業所得額、同業利潤標準暨擴大書審純益率標準表，所列人
    力仲介業之外籍勞工仲介之費用率50%計算為合理，依此計
    算，原告之所失利益為738,000元（計算式:l,476,000×50%=
　　738,000）為可採。
　③而上開標準所定之擴大書審純益率8%，應係基於課稅方便之
    目的所核定的比率標準，以之作為定本件原告之所失利益標
    準，應有未洽。被告抗辯應以上開標準計算云云，應無可採
　　。
㈥、末按應付利息之債務，其利率未經約定，亦無法律可據者，
    週年利率為5%。遲延之債務，以支付金錢為標的者，債權人
    得請求依法定利率計算之遲延利息。給付無確定期限者，債
    務人於債權人得請求時，經其催告而未為給付，自受催告時
    起，負遲延責任。其經債權人起訴而送達訴狀，或依督促程
    序送達支付命令，或為其他相類之行為者，與催告有同一之
    效力，民法第203條、第233條第1項及第229條第2項分別定
    有明文。因此，原告就被告應給付之金額，請求自起訴狀繕
    本送達翌日即110 年5月1日起至清償日止，按週年利率5%計
    算之利息，於法有據。
㈦、從而，原告依系爭合約約定，請求被告給付738,000元，及自
    110 年5月1日起至清償日止，按週年利率5%計算之利息，為
    有理由，應予准許。原告超過上開範圍之請求，為無理由，
    應予駁回。
五、本件為判決之基礎事實已臻明確，兩造其餘主張與舉證，經
    審酌核與本件判決結果不生影響，爰不一一論述，附此敘明
　　。
六、原告陳明願意提供擔保，於其勝訴部分，核無不合，爰酌定
    相當之擔保金額准許之。並依同法第392 條第2 項規定，依
    職權宣告被告得預供擔保，或將請求之標的物提存而免為假
    執行。至於原告敗訴部分，其假執行之聲請，因訴之駁回而
    失所附麗，應予駁回。
七、結論：本件原告之訴為一部有理由，一部無理由，爰判決如
    主文。
中　　華　　民　　國　　110 　年　　12　　月　　28　　日
                  民事第一庭    法  官  黃一馨

以上正本係照原本作成
如對本判決上訴，須於判決送達後廿日內向本院提出上訴狀。如
委任律師提起上訴者，應一併繳納上訴審裁判費。
中　　華　　民　　國　　110 　年　　12　　月　　28　　日
                                書記官　鄭夙惠